【裁判字號】    92,訴,2165
【裁判日期】    921203
【裁判案由】    搶奪等
【裁判全文】
臺灣高雄地方法院刑事判決                        九十二年度訴字第二一六五號
    公  訴  人  臺灣高雄地方法院檢察署檢察官
    被      告  丙○○
    選任辯護人  洪文佐律師
右被告因搶奪等案件，經檢察官提起公訴（九十二年度偵字第一六九一九號）及移
併辦（九十二年度偵字第一八三六七號），本院判決如左：
    主  文
丙○○共同連續意圖為自己不法之所有，搶奪他人之動產，處有期徒刑壹年。
    事  實
一、丙○○與某不詳真實姓名年籍綽號「阿吉」之成年男子，共同基於意圖為自己不
    法所有之概括犯意，先於民國九十二年八月十日下午五時許，由丙○○騎乘該綽
    號「阿吉」之男子前所竊得之丁○○所有之車號ＬＴＺ—四七五號重型機車，搭
    載綽號「阿吉」之男子，行經高雄市○鎮區○○路之屈臣氏商店前，見年約四十
    歲之不詳姓名女子獨自一人徒步行走，認有機可乘，丙○○遂將機車駛近該女子
    ，再由綽號「阿吉」之男子下手搶奪該女子持有之棕色皮包一只（內有不詳金額
    之現金），得手後，丙○○分得其中之八百元，並與綽號「阿吉」之男子將該只
    皮包丟棄在高雄縣鳳山市○○路三二二號前之水溝內。嗣丙○○與綽號「阿吉」
    之男子復承上開犯意，於同日下午六時十分許，由綽號「阿吉」之男子騎乘上開
    機車，搭載丙○○，行經高雄縣鳳山市○○○路三七三號前，見甲○○獨自一人
    行走，該綽號「阿吉」之男子先將機車駛近甲○○，再由丙○○自後下手搶奪甲○○夾在左腋下之皮包一只（內有現金一千二百元、渣打銀行信用卡、萬事達卡
    各一張、合作金庫金融卡二張、甲○○身分證、駕駛執照、健保卡各一張），得
    手後欲逃離之際，適有王龍泉駕駛汽車搭載孫凱宏、劉中彬、傅家慶行經該處見
    狀，遂駕車將綽號「阿吉」騎乘之機車撞倒，並與到場之警員共同逮捕丙○○，
    該綽號「阿吉」之男子則趁機逃逸。嗣因警方接獲通報，再行查獲丙○○首揭搶
    奪犯行，丙○○並帶警前往高雄縣鳳山市○○路三二二號前之水溝內，取出上開
    搶得之棕色皮包一只，並在丙○○身上起出搶得之八百元
二、案經甲○○訴由高雄縣警察局鳳山分局報告臺灣高雄地方法院檢察署檢察官偵查
    起訴及移送併辦。
    理  由
一、右揭被告丙○○於九十二年八月十日下午五時騎乘車號ＬＴＺ—四七五號重型機
    車，附載綽號「阿吉」之成年男子，行經高雄市○鎮區○○路之屈臣氏商店前，
    見年約四十歲之不詳姓名之女子獨自一人徒步行走，被告將機車駛近該女子，再
    由綽號「阿吉」之男子下手搶奪該女子持有之棕色皮包一只得手，被告分得八百
    元，並將該只皮包丟棄在高被告雄縣鳳山市○○路三二二號前之水溝內，嗣被告
    帶警起獲該紙皮包，並在被告身上取出八百元等事實，業據被告於警詢、偵訊及
    本院審理時坦承明確，核與證人即帶同被告起出該只皮包之警員張振邦到庭具結
    證述情節相符（見本院九十二年十一月十九日審理筆錄），並有扣案之棕色皮包
    一只、現金八百元可稽及照片五張在卷可憑，被告上開自白核與事實相符，其此
    部分犯行洵可認定。
二、又訊據被告固坦承與該綽號「阿吉」之男子，二人復於九十二年八月十日下午六
    時十分許，共同騎乘機車，搶奪告訴人甲○○之皮包等情，惟辯稱：當時伊騎乘
    機車附載綽號「阿吉」之男子，是「阿吉」下手云云。然查右揭被告與綽號「阿
    吉」共同搶奪告訴人甲○○之皮包，並由丙○○下手行搶等事實，業據告訴人甲○○於警詢、偵訊中指訴無訛，核與證人王龍泉、孫凱宏、劉中彬、傅家慶於警
    詢中證述情節相符，並有扣案之現金一千二百元、渣打銀行信用卡、萬事達卡各
    一張、合作金庫金融卡二張、甲○○身分證、駕駛執照、健保卡各一張可稽及照
    片四張在卷可佐，被告前揭辯詞，顯不足採。
三、綜上所述，本案事證明確，被告前揭犯行，洵堪認定，應依法論科。
四、被告所為，核係犯刑法第三百二十五條第一項之普通搶奪罪。被告與該綽號「阿
    吉」之成年男子間，就上開搶奪犯行，有犯意之聯絡及行為之分擔，為共同正犯
    。又被告先後二次搶奪行為，時間緊接、方法相同、觸犯構成要件相同之罪名，
    顯係基於概括犯意為之，應依連續犯之規定論以一罪，並依法加重其刑。另被告
    於九十二年八月十日下午五時許，在高雄市○鎮區○○路之屈臣氏商店前，與綽
    號「阿吉」之男子，共同搶奪他人財物之犯行雖未據起訴，然與前揭起訴判決起
    訴部分，有連續犯之裁判上一罪關係，依審判不可分原則，本院自應一併加以審
    理，附此敘明。爰審酌被告貪圖私利，不思以正當方式獲取財物，共同以不法腕
    力，搶奪他人財物，侵害他人財產安全，造成被害人損失、心裡受創及社會之不
    安，本不宜寬貸，惟念其犯後坦承大部分犯行，尚具悔意，態度尚佳等一切情狀
    ，量處如主文所示之刑，以資儆懲。又公訴意旨另以：被告與該綽號「阿吉」之
    男子於九十二年八月十日下午五時許，在高雄縣鳳山市○○○路六七號前，共同
    竊取丁○○所有之車號ＬＴＺ—四七五號重型機車，因認被告此部分亦涉犯刑法
    第三百二十條第一項之竊盜罪云云。按犯罪事實應依證據認定之，無證據不得推
    定其犯罪事實，刑事訴訟法第一百五十四條定有明文。又按事實之認定，應憑證
    據，如未能發現相當確實證據，或證據不足以證明，自不能以推測或擬制之方法
    ，以為裁判之基礎，最高法院著有四十年臺上字第八六號判例可資參照。本件公
    訴人認被告涉犯前揭竊盜犯行，無非係以：告訴人丁○○指訴，並提出車輛竊盜
    車牌失竊資料個別查詢報表查詢車輛認可資料、尋獲電腦輸入單、贓物認領保管
    收據各一紙為其論據。訊據被告堅詞否認有何竊盜之犯行，並辯稱：當天是綽號
    「阿吉」之男子騎乘該車號ＬＴＺ—四七五號重型機車去找伊，伊沒有竊取該機
    車等語。查告訴人丁○○所有之車號ＬＴＺ—四七五號重型機車於九十二年八月
    十日下午五時許，在高雄縣鳳山市○○○路六七號前失竊之事實，業據告訴人指
    訴明確，並有車輛竊盜車牌失竊資料個別查詢報表查詢車輛認可資料、尋獲電腦
    輸入單、贓物認領保管收據各一紙在卷可稽，固可認定，然尚難據此認定被告有
    竊取該機車之犯行。又確實有「阿吉」之人，並與被告共同騎乘該機車行搶一節
    ，已如前述，是被告辯稱：是「阿吉」騎乘該機車去找伊一節，尚可採信。而公
    訴人復未能提出證據證明被告前揭竊盜之犯行，自難僅以被告與綽號「阿吉」之
    男子騎乘該機車搶奪他人財物，即推認被告有竊取該機車之行為。此外，本院復
    查無其他證據足以證明被告有何公訴人所指之竊盜行為，是被告竊盜犯行，即屬
    不能證明。惟公訴人認此部分與前揭搶奪犯行間，有牽連犯之裁判上一罪關係，
    爰不另為無罪之諭知。
據上論斷，應依刑事訴訟法第二百九十九條第一項前段，刑法第二十八條、第五十六
條、第三百二十五條第一項，判決如主文。
本案經檢察官乙○○到庭執行職務。
中      華      民      國      九十二      年     十二     月    三    日
                                臺灣高雄地方法院刑事第六庭
  審判長法官    李政庭
                                          法官    何秀燕
                                          法官    蘇雅慧
右正本證明與原本無異。
如不服本判決，應於判決送達後十日內，向本院提出上訴狀。
                                        書記官    林誠桂
中      華      民      國      九十二      年     十二     月    三    日
附錄本案論罪科刑法條全文
中華民國刑法第三百二十五條
意圖為自己或第三人不法之所有，而搶奪他人之動產者，處六月以上五年以下有期徒
刑。
因而致人於死者，處無期徒刑或七年以上有期徒刑，致重傷者，處三年以上十年以下
有期徒刑。
第一項之未遂犯罰之。


司法院資訊處製作；財團法人民間司法改革基金會備份。
